【裁判字號】    97,台上,3314
【裁判日期】    970717
【裁判案由】    違反毒品危害防制條例
【裁判全文】
最高法院刑事判決            九十七年度台上字第三三一四號
上  訴  人  甲○○
                    324號（
選任辯護人  邱鎮北律師
            黃德賢律師
上列上訴人因違反毒品危害防制條例案件，不服台灣高等法院中
華民國九十七年四月二十九日第二審更審判決（九十七年度上更
(一)字第一一一號，起訴案號：台灣新竹地方法院檢察署九十五年
度偵字第一四一九號），提起上訴，本院判決如下：
    主  文
原判決撤銷，發回台灣高等法院。
    理  由
本件原判決撤銷第一審之科刑判決，改判論處上訴人甲○○共同
販賣第二級毒品罪刑（處有期徒刑十三年六月），固非無見。
惟查：（一）按科刑判決書，須先認定犯罪事實，然後於理由內
敘明其認定犯罪所憑之證據，方足以資論罪科刑，如認定事實與
其所採用之證據，及其認定之理由不相適合，即屬理由矛盾，其
判決當然違背法令。又依毒品危害防制條例第二條附表二第十二
項所定之第二級毒品為安非他命；第八十九項所定之第二級毒品
為甲基安非他命，可見安非他命與甲基安非他命為二種不同之第
二級毒品。原判決認定上訴人所販賣之第二級毒品為安非他命，
且被查扣之第二級毒品五包均為安非他命。但原判決所記載查扣
之第二級毒品五包之物，經送鑑定結果，均屬甲基安非他命，有
內政部警政署刑事警察局民國九十四年十月六日刑鑑字00000000
00號、九十四年十一月二十九日刑鑑字第0940168319號、九十五
年二月二十一日刑鑑字第0950000619號鑑驗通知書各一份在卷可
稽（見第一審九十四年度重訴字第一○號卷第四○、一二五、一
五七頁）。原判決認定之事實與前揭卷內證據資料不符，有證據
上理由矛盾之違法。（二）原判決引用內政部警政署刑事警察局
鑑定之結果，認定扣案應沒收銷燬之安非他命五包，其數量經檢
驗或自動揮發結果為 4995.33公克（見原判決第七頁倒數第八行
以下、第九頁倒數第六行以下）。但依所引該局九十四年十月六
日刑鑑字0000000000號鑑定書記載送驗證物三包，編號為1至3，
抽取編號3鑑定，驗餘為1002.30公克。編號為1、2部分，依該局
九十五年二月二十一日刑鑑字第0950000619號鑑定書記載，驗餘
共為1999.77 公克。至於另二包部分，依該局九十四年十一月二
十九日刑鑑字第0940168319 號鑑定書記載，驗餘共為1997.08公
克（以上依序見第一審九十四年度重訴字第一○號卷第四○、一
五七、一二五頁）。如果無訛，則扣案之五包甲基安非他命，驗
餘總計應為4999.15公克（1002.30加1999.77加1997.08）。與原
判決認定之總數4995.33 公克，亦有未合。（三）刑法部分條文
於九十四年一月七日修正、同年二月二日公布，並自九十五年七
月一日施行，其中第四十二條關於罰金易服勞役之折算標準，已
經修正。修正前該條第二項原規定「（罰金）易服勞役以（銀元
）一元以上三元以下（依修正前罰金罰鍰提高標準條例第二條前
段規定，提高為一百倍），折算一日。但勞役期限不得逾六個月
。」修正後移列於同條第三項，修正為「（罰金）易服勞役以新
台幣一千元、二千元或三千元折算一日。但勞役期限不得逾一年
。」其折算標準，修正前以（銀元）一元以上三元以下折算一日
，經提高為一百倍並換算為新台幣後，係以新台幣三百元、六百
元或九百元折算一日；修正後則以新台幣一千元、二千元或三千
元折算一日，固以修正後規定有利於行為人。但期間之最高限，
因修正前規定不得逾六個月，修正後係改為不得逾一年，則以修
正前規定有利於行為人。從而在「以新台幣二千元折算一日」之
場合，其罰金未滿新台幣三十六萬元者（因新舊法均未滿六個月
），以修正後規定（新法）有利於行為人；其罰金為新台幣三十
六萬元者（新舊法均為六個月），修正後規定（新法）未更有利
，適用修正前規定（舊法）；其罰金逾新台幣三十六萬元者（依
舊法不得逾六個月；依新法得逾六個月，僅不得逾一年），則以
修正前規定（舊法）有利於行為人。原判決以上訴人於九十四年
八月二十五日犯共同販賣第二級毒品罪，處有期徒刑十三年六月
，併科罰金新台幣七十萬元，罰金如易服勞役，以新台幣二千元
折算一日。其折算期間為三百五十日，已逾六個月。於此情形，
顯然以修正前規定（舊法）有利於上訴人。原審未斟酌上情，遽
依修正後規定（新法）諭知罰金如易服勞役之折算標準，即有判
決適用法則不當之違誤。按本件係依據原判決所諭知之折算標準
（即以新台幣二千元折算一日）而為論述，因而以新台幣三十六
萬元為分界點；倘以新台幣一千元或三千元折算一日時，則應以
新台幣十八萬元或五十四萬元為分界點，併此敘明。以上或為上
訴人上訴意旨所指摘，或為本院得依職權調查之事項，應認原判
決仍有撤銷發回更審之原因。
據上論結，應依刑事訴訟法第三百九十七條、第四百零一條，判
決如主文。
中    華    民    國  九十七  年    七    月   十七   日
                      最高法院刑事第二庭
                          審判長法官  莊  登  照
                                法官  黃  一  鑫
                                法官  徐  昌  錦
                                法官  許  錦  印
                                法官  劉  介  民
      本件正本證明與原本無異
                                      書  記  官
中    華    民    國  九十七  年    七    月  二十二  日
                                                      V


司法院資訊處製作；財團法人民間司法改革基金會備份。
